臺灣高等法院刑事裁定
109年度抗字第1724號
抗  告  人  葉政輝


選任辯護人  黃重鋼律師
            林詠嵐律師
            
上列抗告人因聲請撤銷緩刑案件，不服臺灣臺北地方法院中華民
國109年9月15日裁定（109年度撤緩字第174號），提起抗告，本
院裁定如下：
    主  文
抗告駁回。
    理  由
一、原裁定意旨略以：抗告人即受刑人葉政輝因共同販賣第三級
    毒品未遂罪，經臺灣新北地方法院以107年度訴字第1058號
    判決，判處有期徒刑1年10月，緩刑5年，並於108年4月30日
    確定。又於緩刑期間即108年5月14日因傷害等案件，經臺灣
    新北地方法院於109年5月22日以109年度易字第147號判決，
    判處有期徒刑4月，並於109年7月1日確定）。爰審酌受刑人
    因前案於108年4月30日受緩刑宣告確定後，無視緩刑期內應
    循法遵矩之誡命要求，旋於108年5月14日再犯後案，且於後
    案僅因他人間之金錢糾紛，竟不思理性溝通解決糾紛，於晚
    間7時許，在公眾往來之道路上，以手持西瓜刀將刀柄砸向
    被害人駕駛車輛擋風玻璃之方式，共同毀損被害人之車輛，
    更攔阻欲逃離現場之被害人，將被害人拖拉至對向車道旁毆
    打、踹踢，造成被害人受傷之結果，而共犯傷害、毀損、強
    制等犯行。受刑人所犯前後2罪間法益侵害固屬有別，然以
    其前案判決確定後僅相隔數日，即因他人間之細故再犯後案
    ，且以其與共犯間事先即透過通訊軟體互通訊息，可見後案
    之發生亦非偶然，受刑人應邀到場更於大庭廣眾共犯前開犯
    行，顯然目無法紀，嚴重危害社會治安，並造成被害人受傷
    之結果，實無足取，可知受刑人並未經前開教訓而知所警惕
    ，約束己身行為，足見前開緩刑之宣告，並不足以矯正受刑
    人之個性，亦難收其預期之效果，而有執行刑罰之必要，檢
    察官聲請撤銷受刑人前揭緩刑之宣告，核無不合，爰依刑法
    第75條之1第1項第2款規定，裁定撤銷受刑人緩刑之宣告等
    語。
二、抗告意旨略以：被告前案係違反毒品危害防制條例案件，後
    案僅為普通傷害案件，前、後二案型態及侵害法益迥然不同
    ，犯罪情節亦無任何相似，尚難認被告非出於一時失慮而犯
    後案，且尚難以被告所犯前、後二案之行為態樣及罪質，而
    認被告未能自省，主觀上已顯其惡性或反社會性。又後案判
    處之刑度顯然遠較前案為輕，若因此撤銷前案之緩刑宣告，
    形成被告因犯較輕刑度之後案，卻須驟然入監執行刑度較重
    之前案，刑罰之裁量顯然輕重失衡，難認符合適當性、相當
    性及必要性。原裁定未考量上情，即逕予撤銷被告之緩刑宣
    告，違反比例原則、公平原則、責罰相當原則，難認符合適
    當性、相當性及必要性云云。
三、按刑法第75條之1第1項規定：「受緩刑之宣告而有下列情形
    之一，足認原宣告之緩刑難收其預期效果，而有執行刑罰之
    必要者，得撤銷其宣告：一、緩刑前因故意犯他罪，而在緩
    刑期內受六月以下有期徒刑、拘役或罰金之宣告確定者。二
    、緩刑期內因故意犯他罪，而在緩刑期內受六月以下有期徒
    刑、拘役或罰金之宣告確定者。...」，是檢察官依刑法第7
    5條之1第1項規定聲請撤銷緩刑，除須符合該條各款之要件
    外，本條並採裁量撤銷主義，賦予法院撤銷與否之權限，特
    於第1項規定實質要件為「足認原宣告之緩刑難收其預期效
    果，而有執行刑罰之必要」，供作審認之標準。亦即於上揭
    「得」撤銷緩刑之情形，法官應依職權本於合目的性之裁量
    ，妥適審酌受刑人所犯前後數罪間，關於法益侵害之性質、
    再犯之原因、違反法規範之情節是否重大、受刑人主觀犯意
    所顯現之惡性及其反社會性等情，是否已使前案原為促使惡
    性輕微之被告或偶發犯、初犯改過自新而宣告之緩刑，已難
    收其預期之效果，而確有執行刑罰之必要，並就具體個案情
    形，衡酌原宣告之緩刑是否難收其預期之效果，而確有執行
    刑罰之必要，資以決定該緩刑宣告是否應予撤銷。
四、經查：
㈠、受刑人前因共同販賣第三級毒品未遂罪，經臺灣新北地方法
    院以107年度訴字第1058號判決，判處有期徒刑1年10月，緩
    刑5年，並於108年4月30日確定。又於緩刑期間即108年5月1
    4日因傷害等案件，經臺灣新北地方法院於109年5月22日以1
    09年度易字第147號判決，判處有期徒刑4月，並於109年7月
    1日確定等情，有前開判決及本院被告前案紀錄表在卷可稽
    ，堪認受刑人受緩刑之宣告於緩刑期內因故意犯他罪，而在
    緩刑期內受拘役之宣告確定之情形，合於刑法第75條之1第1
    項第2款之規定。
㈡、依前開說明，法院決定是否撤銷緩刑宣告，應實質審酌是否
    「足認原宣告之緩刑難收其預期效果，而有執行刑罰之必要
    」，亦即是否非撤銷緩刑宣告，不足以導正其行為，以衡量
    是否有撤銷緩刑之必要。蓋緩刑主要目的係使惡性較輕微之
    犯罪行為人或偶發犯、初犯，不因其一時不慎觸法即遭刑罰
    加身，藉由緩刑制度使其有相當時間反省己過，謹慎行止，
    回歸正途，故檢視緩刑是否達其效果，自應審酌受緩刑宣告
    者是否因緩刑而惕勵自身行止，苟其於緩刑期間內再為犯罪
    行為，當應妥適審酌被告所犯前後數罪間，關於法益侵害之
    性質、再犯之動機、原因、違反法規範之情節是否重大、被
    告主觀犯意所顯現之惡性及其反社會性等情。本院衡諸受刑
    人因前案於108年4月30日受緩刑宣告確定後，無視緩刑期內
    應謹守法令之誡命要求，旋於108年5月14日再犯後案，顯見
    受刑人法治觀念薄弱，未因受刑事追訴及緩刑宣告而有所警
    惕，亦未於犯後深思己非，有所悔悟知所節制。雖受刑人前
    後案所犯之罪名不同，然受刑人後案所犯係糾眾當街共犯傷
    害、毀損、強制等犯行，手段殘暴惡劣，其違反之情節實非
    輕微，難認有因前案受緩刑宣告之寬典而深切悔悟。而原裁
    定就如何認定前案宣告之緩刑已難收預期效果，有執行刑罰
    之必要，經裁量後撤銷受刑人前案緩刑之宣告，業已詳敘所
    憑認定之理由，揆諸前揭說明，合於刑法第75條之1第1項第
    2款所定之目的性裁量，經核尚無違法或不當。抗告意旨仍
    以原裁定未將受刑人犯前、後二案之型態及侵害法益不同，
    犯罪情節無相似，被告係出於一時失慮而犯後案為由，請求
    撤銷原裁定云云，為無理由，應予駁回。
據上論斷，應依刑事訴訟法第412 條，裁定如主文。
中　　華　　民　　國　　109 　年　　10　　月　　19　　日
     　　　　　　 刑事第十六庭  審判長法　官  葉騰瑞
                                      法　官  莊明彰
                                      法　官  廖紋妤
以上正本證明與原本無異。
不得再抗告。
                                      書記官  江珮菱
中　　華　　民　　國　　109 　年　　10　　月　　20　　日